【裁判字號】    92,訴,1756
【裁判日期】    920829
【裁判案由】    強盜等
【裁判全文】
臺灣板橋地方法院刑事判決                        九十二年度訴字第一七五六號
    公  訴  人  臺灣板橋地方法院檢察署檢察官
    被      告  丁○○
    指定辯護人  甲○公設辯護人  湯明純
右列被告因強盜等案件，經檢察官提起公訴（九十二年度偵字第一三一一五號），甲○判決如左：
    主  文
丁○○意圖為自己不法之所有，而竊取他人之動產，累犯，處有期徒刑肆月；又意圖
為自己不法之所有，攜帶兇器，以強暴至使不能抗拒，而取他人之物，累犯，處有期
徒刑伍年陸月；扣案之水果刀壹把、口罩壹個均沒收。應執行有期徒刑伍年捌月，扣
案之水果刀壹把、口罩壹個均沒收。
    事  實
一、丁○○前於民國九十年間，因犯竊盜罪，經甲○於九十一年六月二十一日以九十
    一年度簡上字第一一七號判決判處有期徒刑六月確定，於九十一年九月二十三日
    執行完畢；嗣於九十一年間，因犯竊盜、妨害自由罪，經甲○於九十一年十二月
    二十三日以九十一年簡字第三六四號判決，各判處有期徒刑五月、拘役三十日，
    如易科罰金，均以三百元折算一日確定，有期徒刑部分甫於九十二年六月六日執
    行完畢（同年六月七日接續執行拘役部分，於九十二年七月七日執行完畢出監）
    。猶不知悔改，於九十二年七月七日（起訴書誤載為七月六日）上午十一時許，
    在其友人丙○○位於臺北縣板橋市○○街一百三十三號三樓住處，向丙○○借用
    機車未成，竟意圖為自己不法之所有，趁丙○○不注意之際，在其臥室櫃子內竊
    取機車鑰匙一把，再持上開竊得之鑰匙，竊取丙○○所有停置在住處大門口之車
    號ＷＳＷ—０八三號輕型機車一部。
二、丁○○騎乘上開竊得之車號ＷＳＷ－０八三號輕型機車，於同日上午十二時許，
    行經臺北縣中和市○○街四十二巷一弄一號乙○○所經營之「信厚購物中心」時
    ，見乙○○獨自一人顧店，竟另行起意，意圖為自己不法之所有，先在附近不知
    名商店購買水果刀一把、口罩一個，隨即戴上口罩，並持客觀上對人之生命、身
    體具有危險性、足供兇器使用之水果刀一把，喝令站在收銀台內之乙○○交出財
    物，致使乙○○不能抗拒，而任由丁○○搜刮收銀機內之財物，取走收銀機內現
    金新臺幣（下同）約五百元、大衛牌香煙四條後，放置在上開機車之腳踏板上。
    丁○○得手後欲騎乘機車逃離現場時，乙○○隨即追出，向上開機車腳踏板踢一
    腳，將現金及二條香煙踢落，丁○○未下車撿拾，旋即騎車逃離現場，約五分鐘
    後丁○○又返回現場，命乙○○不可報警後即逃離現場。嗣經乙○○報警循線查
    獲，並在臺北縣板橋市○○街一百三十三號三樓樓梯間（丁○○犯案後藏放在此
    ）其所有供犯罪所用之水果刀一把、口罩一個及搶得之香煙二條。
三、案經被害人乙○○訴由臺北縣政府警察局中和分局報請臺灣板橋地方法院檢察署
    檢察官偵查起訴。
    理  由
一、右揭犯罪事實，業據被告丁○○先後於警詢、檢察官訊問及甲○審理時坦承不諱
    ，核與被害人丙○○、乙○○分別於警詢及偵審時指述之情節相符，且有臺北縣
    政府警察局搜索扣押筆錄、扣押物品目錄表、贓物認領保管單各一紙、犯罪所使
    用之車號ＷＳＷ—０八三號輕型機車照片六幀在卷，及被告所有供犯罪所用之口
    罩一個及水果刀一把扣案足資佐證。被告自白核與事實相符，本件事證明確，被
    告犯行，洵堪認定。
二、按刑法上強盜罪與恐嚇取財罪之區別，係以被告對被害人施用威嚇之程度為準，
    如其程度足以壓抑被害人之意思自由，至使不能抗拒而為財物之交付者，為強盜
    罪，反之，如其程度尚不足以壓抑被害人意思自由，被害人並非不能抗拒，或未
    達於不能抗拒之程度，其交付財物與否，儘有自由斟酌之餘地者，僅應成立恐嚇
    取財罪（最高法院七十九年度台上字第五０二三號、八十二年度台上字第一五五
    二號判決可資參照）。本件被告丁○○手持其所有之水果刀一把，進入「信厚購
    物中心」，喝令被害人乙○○將財物交出，已如前述。公訴人雖認被告持水果刀
    抵住被害人乙○○頸部，致其不能抗拒，惟被告否認之，辯稱：「我只是拿出刀
    子往下比劃，沒有指向他的身體。」等語（見甲○九十二年七月二十二日訊問筆
    錄），且被害人乙○○到庭證稱：「我在收銀台，被告拿刀進來，我是信厚購物
    中心的老闆，他拿刀出來要我交出錢，當時被告持刀在我的前面，人就站在收銀
    台前，叫我把錢拿給他。」等語（見甲○九十二年八月十五日審判筆錄），是公
    訴人認為被告持刀架在被害人脖子上乙節，容有誤會，固不足採信。然而，被告
    於警詢時供稱：「我和女性負責人距離約二十至三十公分，我戴口罩，右手持水
    果刀比向被害人胸口處，然後喝令其將錢取出來。」等語（見偵查卷第八頁），
    可見被告持刀在距離被害人極近之處筆向被害人身體；再參諸被害人乙○○於警
    詢及甲○審判時分別證稱：「：：：致使我心生畏懼，我害怕如果不順從其意，
    會招致丁○○攻擊我及傷害二名幼子安危。」、「（問：當時是否有能力抗拒？
    ）沒有，因為我的小孩就在旁邊。：：：」等語（見偵查卷第十五頁、甲○九十
    二年八月十五日審判筆錄）。衡諸一般人遇歹徒在距離極近之處持刀搶劫，豈敢
    反抗，故本件被害人實無反抗之自由意識，至於被害人追出並踢掉被告所搶的財
    物，係被告犯案後之舉動，尚難因此認為案發當時被害人未達不能抗拒程度。綜
    上所述，被告攜帶兇器，以強暴至使被害人使不能抗拒，而取其財物之犯行，堪
    以認定。
三、查被告丁○○竊取被害人丙○○之機車，又持客觀上足以對人之生命、身體、安
    全構成威脅，具有高度危險性之水果刀一把強取被害人乙○○之財物，核其所為
    ，係犯刑法第三百二十條第一項之竊盜罪、同法第三百三十條第一項之攜帶兇器
    加重強盜罪。公訴人雖認上開二罪間，有方法、結果之牽連犯關係，請求依刑法
    第五十五條從一加重強盜罪處斷云云。惟被告於甲○審理時供稱：「被害人（指
    丙○○）是我的朋友，我向他借車，他不借，我就故意開他玩笑，把車開走。他
    平時把車子鑰匙放在櫃子裡，我趁他不注意拿他的鑰匙，把機車騎走。」、「（
    問：是否經過購物中心時，臨時起意行搶？）是的，我看到老闆一個人，臨時才
    想到要搶錢，我看到老闆娘獨自一人，我就先到附近買了一支水果刀及口罩：：
    ：。」等語（見甲○九十二年七月二十二日訊問筆錄）。足見被告於竊取機車時
    並無強盜之犯意，其係竊取機車後，始另行起意犯強盜罪，因此被告所犯上開二
    罪間，犯意各別，行為亦殊，應分論併罰。末查，被告曾受如事實欄所述有期徒
    刑之執行完畢，此有臺灣高等法院被告全國前案記錄表一份在卷可稽，其於五年
    以內再犯本件有期徒刑以上之罪，為累犯，應依法加重其刑。爰審酌被告有如事
    實欄所述之前科紀綠，素行非佳，其年輕力盛，不思上進，在向友人借用機車未
    成後即率爾竊取他人機車，復持客觀上具危險性之兇器公然行搶，嚴重影響社會
    治安，及其犯罪之目的、手段、所生危害，犯後坦承犯行等一切情狀，各量處如
    主文所示之刑，並定其應執行刑，以資懲儆。
四、扣案之口罩一個及水果刀一把，均係被告所有並供其犯罪所用之物，業據被告供
    明在卷，爰併依刑法第三十八條第一項第二款之規定宣告沒收。
據上論斷，應依刑事訴訟法第二百九十九條第一項前段、刑法第三百三十條第一項、
第三百二十條第一項、第四十七條、第五十一條第五款、第三十八條第一項第二款，
罰金罰鍰罰金罰鍰提高標準條例第一條前段，判決如主文。
本案經檢察官林俊峰到庭執行職務。
中      華      民國      九十二      年    八    月    二十九    日
                                    臺灣板橋地方法院刑事第三庭
                                        法  官  侯  志  融
右正本證明與原本無異。
如不服本判決，應於判決送達後十日內，向甲○提出上訴狀。
                                        書記官  吳  進  安
中      華      民      國      九十二      年    八    月    二十九    日
附錄本案論罪科刑法條全文：
刑法第三百二十條
（普通竊盜罪、竊佔罪）
意圖為自己或第三人不法之所有，而竊取他人之動產者，為竊盜罪，處五年以下有期
徒刑、拘役或五百元以下罰金。
意圖為自己或第三人不法之利益，而竊佔他人之不動產者，依前項之規定處斷。
前二項之未遂犯罰之。
刑法第三百三十條
（加重強盜罪）
犯強盜罪而有第三百二十一條第一項各款情形之一者，處五年以上十二年以下有期徒
刑。
前項之未遂犯罰之。


司法院資訊處製作；財團法人民間司法改革基金會備份。
